【裁判字號】    98,訴,3276
【裁判日期】    981117
【裁判案由】    強盜等
【裁判全文】
臺灣臺中地方法院刑事判決              98年度訴字第3276號
公  訴  人  臺灣臺中地方法院檢察署檢察官
被      告  丙○○
                    （
指定辯護人  本院公設辯護人 戴遐齡
上列被告因強盜等案件，經檢察官提起公訴（98年度偵字第1883
6號），本院判決如下：
    主    文
丙○○意圖性騷擾，乘人不及抗拒而為觸摸其臀部之行為，處有
期徒刑肆月；又意圖為自己不法之所有，以強暴至使不能抗拒，
而取他人之物，處有期徒刑伍年貳月。應執行有期徒刑伍年伍月
。
    犯罪事實
一、丙○○於民國九十八年八月二日晚間十一時十分許（起訴書
    誤載九十八年八月三日凌晨二時二十分，業經公訴檢察官當
    庭更正），在臺中縣潭子鄉○○路○段十八號前時，適遇並
    不相識之乙○（代號91-9802號，年籍詳卷，下稱乙○）獨
    自行經該處，即上前搭訕，乙○不予理會，丙○○竟意圖性
    騷擾，乘乙○不及抗拒，以手捏之方式，觸摸乙○之臀部得
    逞，旋即騎乘車牌號碼五八三─ＢＵＤ號重機車離去。其離
    去後適見乙○欲打電話，惟恐乙○報警，竟意圖為自己不法
    之所有，再行返回該處，先徒手拉住乙○頭髮，再以拳頭毆
    打乙○之頭部及頸部，並以左手臂勒住乙○頸部，且用右手
    摀住乙○嘴巴令乙○不得喊叫，嚇令乙○將手機交出，乙○
    不從，其復接續毆打乙○，使乙○並跌倒在地，致乙○受有
    頸部、後頸、左肩、前胸、左大腿、左膝、右小腿、右肩等
    全身多處挫傷，而以此強暴方式致使乙○不能抗拒，而強取
    乙○手機一支得手後即逃離現場，並於途中即將該手機內之
    ＳＩＭ卡取出丟棄路旁，再將該手機帶返住處。嗣經乙○報
    警，經警依其提供之車牌號碼於同日凌晨三時二十分許，在
    臺中縣神岡鄉○○路五七五巷一一五號丙○○住處查獲，並
    扣得上開行動電話一支（業已發還乙○）、其穿著之紅色上
    衣一件。
二、案經乙○訴由臺中縣警察局豐原分局報告臺灣臺中地方法院
    檢察署檢察官偵查起訴。
    理    由
一(一)按被告以外之人於審判外之言詞或書面陳述，除法律有規定
    者外，不得作為證據，刑事訴訟法第一百五十九條第一項定
    有明文；再按被告以外之人於檢察事務官、司法警察官或司
    法警察調查中所為之陳述，與審判中不符時，「其先前之陳
    述具有較可信之特別情況」，且為證明犯罪事實存否所必要
    者，得為證據，刑事訴訟法第一百五十九條之二亦有明文；
    另按被告以外之人於審判中有死亡、記憶喪失或無法陳述、
    所在不明而無法傳喚或傳喚不到、或到庭後無正當理由拒絕
    陳述者，其於檢察事務官、司法警察官或司法警察調查中所
    為之陳述，「經證明具有可信之特別情況」，且為證明犯罪
    事實存否所必要者，得為證據，刑事訴訟法第一百五十九條
    之三亦有明文。證人乙○於警詢中所為之陳述，為被告以外
    之人審判外所為陳述，屬傳聞證據，而被告之辯護人於本院
    行準備程序時已就上開供述之證據能力提出爭執，主張無證
    據能力，且經查並無刑事訴訟法第一百五十九條之二或第一
    百五十九條之三所定之情形，是並無其他得例外取得證據能
    力之法律依據，依刑事訴訟法第一百五十九條第一項規定，
    應認不具證據能力。
  (二)又按被告以外之人於偵查中向檢察官所為陳述，除顯有不可
    信之情況者外，得為證據，同法第一百五十九條之一第二項
    定有明文。偵查中對被告以外之人（包括證人、鑑定人、告
    訴人、被害人及共同被告等）所為之偵查筆錄，或被告以外
    之人向檢察官所提之書面陳述，性質上均屬傳聞證據。惟現
    階段刑事訴訟法規定檢察官代表國家偵查犯罪、實施公訴，
    依法其有訊問被告、證人及鑑定人之權，證人、鑑定人且須
    具結，而實務運作時，檢察官偵查中向被告以外之人所取得
    之陳述，原則上均能遵守法律規定，不致違法取供，其可信
    度極高，職是，被告以外之人前於偵查中已具結而為證述，
    除反對該項供述得具有證據能力之一方，已釋明「顯有不可
    信之情況」之理由外，不宜以該證人未能於審判中接受他造
    之反對詰問為由，即遽指該證人於偵查中之陳述不具證據能
    力。本件證人乙○於檢察官偵查中所為之陳述，尚無證明檢
    察官在偵查時有不法取供之情形，且檢察官、被告及其辯護
    人均未爭執其證能力，本院認乙○於偵查中之證言自具有證
    據能力。
  (三)復按卷附之照片，純係機械作用而不涉及人為之意志判斷，
    與傳聞法則所欲防止證人記憶、認知、誠信之誤差明顯有別
    ，並非屬人類意思表達之言詞或書面陳述（最高法院九十七
    年度台上字第三八五四號刑事判決參照）；並不符刑事訴訟
    法第一百五十九條第一項之要件。該項證據既無違法取得之
    情形，且經本院依刑事訴訟法第一百六十四條第一項、第一
    百六十五條第一項之規定踐行調查證據程序，自應具有證據
    能力。
  (四)再按卷附診斷證明書係屬刑事訴訟法第一百五十九條之四第
    二款所稱從事業務之人於業務上或通常業務過程所須製作之
    紀錄文書、證明書，查無任何顯不可信之情況，自應認得為
    證據，而有證據能力。次按從事業務之人於業務上或通常業
    務過程所須製作之紀錄文書、證明文書，除顯有不可信之情
    況外，得為證據，刑事訴訟法第一百五十九條之四第二款已
    定有明文。又醫師法第十二條第一項規定：醫師執行業務時
    ，應製作病歷，並簽名或蓋章及加註執行年、月、日。第二
    項規定：前項病歷，除應於首頁載明病人姓名、出生年、月
    、日、性別及住址等基本資料外，其內容至少應載明下列事
    項：一、就診日期。二、主訴。三、檢查項目及結果。四、
    診斷或病名。五、治療、處置或用藥等情形。六、其他應記
    載事項。因此，醫師執行醫療業務時，不論患者是因病尋求
    診療，或因特殊目的而就醫，醫師於診療過程中，應依醫師
    法之規定，製作病歷，此一病歷之製作，均屬醫師於醫療業
    務過程中所須製作之紀錄文書，而且每一醫療行為均屬可分
    ，因其接續之看診行為而構成醫療業務行為，其中縱有因訴
    訟目的，例如被毆傷而尋求醫師之治療，對醫師而言，仍屬
    其醫療業務行為之一部分，仍應依法製作病歷，則該病歷仍
    屬業務上所製作之紀錄文書，與通常之醫療行為所製作之病
    歷無殊，自屬刑事訴訟法第一百五十九條之四第二款所稱從
    事業務之人於業務上所須製作之紀錄文書，而診斷證明書係
    依病歷所轉錄之證明文書，自仍屬本條項之證明文書，業經
    最高法院著有九十七年度臺上字第六六六號、九十六年度臺
    上字第一九五七號判決意旨可參。是以本件清泉醫院診斷證
    明書一份係被害人乙○前往醫院就診過程之病歷所轉錄，參
    照前述說明，自屬刑事訴訟法第一百五十九條之四第二款所
    稱從事業務之人於業務上或通常業務過程所須製作之證明文
    書，復無具體事證顯示該診斷證明書存有詐偽或虛飾之情事
    ，核無該法條所定顯有不可信之特別情況，自亦得為證據。
二、訊據被告丙○○就上開事實坦承不諱，核與證人即被害人乙
    ○於偵查中指證情節大致相符，並有被告當時騎乘之機車照
    片二幀、強盜取得之手機照片三幀、犯案時穿著之紅色上衣
    照片一幀、被害人乙○受傷之照片六幀、刑案現場測繪圖一
    張在卷可參，又被害人乙○遭被告強盜之手機一支經警在被
    告住處查扣後並發還被害人乙○一節，另有贓物認領保管書
    一份可憑。而被害人乙○受有頸部、後頸、左肩、前胸、左
    大腿、左膝、右小腿、右肩等全身多處挫傷，有清泉醫院診
    斷證明書一紙附卷可佐。足徵被告自白當與事實相符，應堪
    採信。又被告於觸摸被害人乙○臀部後，原已離去，猶認被
    害人乙○撥打電話，惟恐其報警，竟以徒手毆打被害人乙○
    之方式強取其手機，且得手後猶將手機內得以辨識追查持用
    人之ＳＩＭ卡拆下丟棄，並將手機帶回住處，顯見被告就該
    手機確有不法所有之意圖甚明。本件事證明確，被告犯行洵
    堪認定，應予依法論科。
三、被告與被害人乙○素不相識，於深夜見乙○一人獨行，竟乘
    被害人乙○不及抗拒之際以手捏觸摸被害人乙○之臀部，核
    其所為，係犯性騷擾防治法第二十五條第一項之罪。另按強
    盜罪之所謂「不能抗拒」，係指行為人所為之強暴、脅迫等
    不法行為，就當時之具體事實，予以客觀之判斷，足使被害
    人身體上或精神上達於不能或顯難抗拒之程度而言（最高法
    院九十四年度台上字第三００四號判決、九十四年台上字第
    二六六號判決意旨可參）。被告於深夜毆打獨行女子，造成
    乙○諸多傷勢，並強取其手機等情，已如前述，此等強暴行
    為，顯已使被害人乙○不能抗拒，並強取其財物，是被告此
    部分所為，係犯刑法第三百二十八條第一項強盜罪。又被告
    與被害人彼此並不相識，被告為取得被害人乙○之手機而有
    施暴行為，在取得手機後即行離去，其目的顯在於使被害人
    達到不能抗拒之程度以強得財物，足認被告毆打告訴人之目
    的，乃為使其達到不能抗拒之程度以強取被害人乙○手機之
    目的，自屬強暴行為之一部分，尚難認其主觀上於強盜故意
    外，另有傷害被害人之意，此部分應認係施強暴之當然結果
    ，不另論傷害罪。被告所犯上開違反性騷擾防治法及強盜二
    罪間，犯意各別，罪名有異，應予分論併罰。爰審酌被告並
    無前科（有刑案資料查註紀錄表、臺灣高等法院被告前案紀
    錄表各一份可憑），素行尚非不佳，且年紀甚輕，見女子深
    夜獨行，竟起輕慢狎褻之心，出手逞慾騷擾被害人乙○後，
    尚猶未已，因恐被害人報警究辦，復毆打被害人並強盜手機
    ，非但對於女性身體自主權毫不尊重，更橫施暴虐強取財物
    ，且造成被害人乙○之傷害及極度驚嚇，其行為甚為惡劣，
    殊值非難，惟其犯後已能坦承上開部分之犯行，尚有悔意等
    一切情狀，分別量處如主文所示之刑，並定其應執行之刑。
    扣案所有於犯罪時所穿著之用之紅色上衣一件，雖係被告所
    有且為犯案時穿著，然此係平時一般穿著，難認與被告本案
    犯行有何直接關連，且非違禁物，尚無從為沒收之諭知，併
    此敘明。
四(一)公訴意旨另以：被告於民國九十八年八月二日晚間十一時十
    分許，騎乘車牌號碼五八三─ＢＵＤ號重機車，行經臺中縣
    潭子鄉○○路○段十八號前，意圖性騷擾，騎機車靠近乙○
    ，乘乙○不及反抗，以手捏之方式，觸摸乙○之臀部得逞後
    ，即騎機車離去後，不久即騎車返回，除毆打乙○及搶取其
    手機外，並承上性騷擾之犯意，以手觸摸乙○之下體得逞，
    因認此部分之行為亦涉犯性騷擾防治法第二十五條第一項之
    罪云云。
  (二)按犯罪事實應依證據認定之，無證據不得認定犯罪事實，刑
    事訴訟法第一百五十四條第二項定有明文。而刑事訴訟法上
    所謂認定犯罪事實之證據，係指足以認定被告確有犯罪行為
    之積極證據而言，該項證據自須適合於被告犯罪事實之認定
    ，始得採為斷罪資料（最高法院二十九年上字第三一○五號
    判例參照）。另按刑事訴訟法第一百六十一條第一項規定：
    檢察官就被告犯罪事實，應負舉證責任，並指出證明之方法
    。因此，檢察官對於起訴之犯罪事實，應負提出證據及說服
    之實質舉證責任。倘其所提出之證據，不足為被告有罪之積
    極證明，或其指出證明之方法，無從說服法院以形成被告有
    罪之心證，基於無罪推定之原則，自應為被告無罪判決之諭
    知（最高法院九十二年臺上字第一二八號判例參照）。公訴
    人認被告另有上開違反性騷擾防治法第二十五條第一項之犯
    行，無非以此部分犯行亦據被害人乙○指證明確，且被害人
    乙○與被告並無恩怨，應無誣陷之理，是其所辯並不足採云
    云。
  (三)訊據被告堅決否有此部分之違反性騷擾防治法第二十五條第
    一項之犯行，辯稱：第二次回到現場時，看到被害人打手機
    ，其向被害人說把手機交出來，但是被害人不交出來，後來
    被害人尖叫，其就動手打被害人，用左手勒住被害人脖子，
    右手摀住被害人嘴巴，右手拿手機，被害人有抵抗，其拿到
    手機之後就放開被害人，其記得沒有摸被害人下體，其並沒
    有摸被害人下體等語。經查：被告於乘被害人乙○不及抗拒
    觸摸臀部後騎乘機車離去，因見被害人乙○打電話，即對被
    害人乙○施暴強取手機等情，已如前述，而被告於警詢時自
    承：其以手拉被害人頭髮、徒手打被害人臉部、頭部，並用
    左手架住被害人脖子，復以左手摀住被害人嘴巴，叫其不要
    喊叫，再將被害人推開致被害人跌倒於地上等語（見九十八
    年三月四日調查筆錄），復於偵查中供稱：其擔心被害人報
    警，所以回頭拉被害人頭髮，並打頭部、臉部，左手架住脖
    子，右手搶手機，之後用左手摀住被害人嘴巴；是毆打完被
    害人並推倒後把手機拿走等語（見九十八年八月三日訊問筆
    錄，偵卷第十二頁），再於本院訊問時辯稱：其用手拉被害
    人頭髮，打被害人頭跟臉，因其緊張，也有用手臂圈部被害
    人脖子，另一手住摀住被害人嘴巴，要她不要叫，怕被害人
    報警，叫被害人交出手機，但被害人不給，其就用強拿；其
    摸了被害人屁股後因擔心被害人報警，才返回拿手機，不讓
    其報警等語（見九十八年八月三日本院訊問筆錄，九十八年
    度聲羈字第八七四號第四、五頁）；再次回來沒有摸被害人
    下體，當時只想要拿被害人的手機等語（見本院卷九十八年
    九月三十日訊問筆錄），被告迭於警詢時、偵查中及本院訊
    問及審理中均否認有觸摸被害人乙○之下體身體隱私處之情
    事。而證人即被害人乙○雖於偵查中證稱：被告掐其屁股，
    就騎機車跑掉，其趕快打電話要叫朋友過來，其還在打電話
    當中，被告騎機車過來，看到其之後就打其頭部叫其不要叫
    ，用手肘鎖其脖子，就對其另外一次騷擾，要摸其下面，被
    告有摸到，此時其電話響起，被告搶其手機，並要其交付手
    機，其拒絕又遭被告打，搶其手機，得手後塞到機車置物箱
    等情。揆諸渠等所述，以被告前已有不法之觸摸行為，因恐
    被害人乙○報警，起意返回強取被害人手機，其強取手機過
    程中猶以扯髮、毆打頭臉、勒頸並致被害人乙○倒地，且取
    得手機後即行去，足見被告騎乘機車返回原地後施以強暴之
    意在強取被害人乙○之手機，且被告對被害人乙○施以暴力
    過程中，二人多有肢體接觸，倘有再行觸及身體各該部位之
    情事，當係被告對害人乙○施以強暴時肢體接觸所致，應與
    常情無違，尚難遽認被告斯時係基於性騷擾之意圖，乘被害
    人乙○不及抗拒而為觸摸。且公訴人認被告有此部分犯行，
    亦僅有被害人乙○之單一指證，是被告此部分性擾騷之犯嫌
    ，就公訴人所舉之證據，尚未達於通常一般人均不致有所懷
    疑，而得確信其為真實之程度，並無法說服本院對此部分形
    成有罪之心證，本院復查無其他積極證據足資被告有此部分
    性騷擾之犯行，認為仍無從為有罪之確信，不能證明被告有
    此部分犯罪，依上揭規定，原應諭知被告無罪之判決，惟因
    檢察官認此部分與前開起訴經論罪科刑部分均基於單一犯之
    接續犯關係，爰不另為無罪之諭知，併此敘明。
據上論斷，應依刑事訴訟法第二百九十九條第一項前段，性騷擾
防治法第二十五條第一項，刑法第十一條前段、第三百二十八條
第一項、第五十一條第五款，判決如主文。
本案經檢察官甲○○到庭執行職務
中    華    民    國    98    年    11    月    17    日
                  刑事第七庭  審判長法  官  王邁揚
                                    法  官  黃賢婷
                                    法  官  陳  葳
以上正本證明與原本無異。
如不服本判決應於收受判決後10日內向本院提出上訴書狀，並應
敘述具體理由；其未敘述上訴理由者，應於上訴期間屆滿後20日
內向本院補提理由書（均須按他造當事人之人數附繕本）「切勿
逕送上級法院」。
                                    書記官  張雅如
中    華    民    國    98    年    11    月    17    日
附錄法條：
性騷擾防治法第二十五條第一項：
意圖性騷擾，乘人不及抗拒而為親吻、擁抱或觸摸其臀部、胸部
或其他身體隱私處之行為者，處二年以下有期徒刑、拘役或科或
併科新臺幣十萬元以下罰金。
刑法第三百二十八條第一項：
意圖為自己或第三人不法之所有，以強暴、脅迫、藥劑、催眠術
或他法，至使不能抗拒，而取他人之物或使其交付者，為強盜罪
，處五年以上有期徒刑。


司法院資訊處製作；財團法人民間司法改革基金會備份。
